【裁判字號】    99,交抗,114
【裁判日期】    990114
【裁判案由】    違反道路交通管理處罰條例
【裁判全文】
臺灣高等法院交通事件裁定             99年度交抗字第114號
抗  告  人
即受處分人    甲○○
上列抗告人因違反道路交通管理處罰條例案件，不服臺灣臺北地
方法院，中華民國98年12月18日所為裁定（98年度交聲字第4218
號），提起抗告，本院裁定如下：
    主  文
原裁定撤銷，發回臺灣臺北地方法院。
    理  由
一、原裁定意旨略以：(一)、原處分意旨略以：異議人即受處分人
    甲○○於民國98年2月13日0時18分許，騎乘車牌號碼FU2-56
    0號普通重型機車行經有燈光號誌管制之新店市景美橋頭與
    順安街口（往新店）之交岔路口闖紅燈，經臺北縣政府警察
    局交通隊員警以受處分人有「闖紅燈」之違規行為為由掣單
    告發，嗣受處分人於舉發通知單所載應到案日期98年4月11
    日後之98年9月7日到案提出申訴，經原處分機關交通部公路
    總局臺北區監理所板橋監理站函請舉發單位調查結果，仍認
    受處分人違規行為明確，乃依道路交通管理處罰條例第53條
    第1項、第63條第1項第3款（裁決書漏引第3款）、處理細則
    第41條、第43條、第44條及第67條之規定，於98年11月12日
    板監裁字第裁41-CG0000000號裁決書裁罰受處分人罰鍰4500
    元整，並予記違規點數3點，異議人於98年11月16日收受處
    分書後，於法定期間內具狀聲明異議。(二)、異議人聲明異議
    意旨略以：伊非要否定違規事實，但伊及伊之家人均未接到
    罰單及郵件領取通知，是在辦理行照更換時才知道有此罰款
    未繳納，如可依原違規事實繳納罰鍰最低額1千800元，伊願
    意立即繳納云云。(三)、經查：異議人於98年2月13日0時18
    分許，騎乘車牌號碼FU2-560號普通重型機車，行經有燈光
    號誌管制之臺北縣新店市景美橋頭與順安街口（往新店），
    有闖紅燈之違規行為，有採證照片2幀、臺北縣政府警察局
    舉發違反道路交通管理事件通知單（舉發單號：北縣警交字
    第CG0000000）1紙、原處分機關函請原舉發機關調查之臺北
    縣政府警察局98年10月20日北縣警交字第0980157496號覆函
    在卷可稽，且為異議人所不否認，是異議人有駕駛車輛於上
    開時、地行經有燈光號誌管制之交岔路口闖紅燈之違規行為
    ，應堪認定。本件舉發單位臺北縣政府警察局開立之舉發通
    知單，係經交付郵政機關以掛號郵寄方式，向異議人之系爭
    機車車籍地址臺北縣新店市○○里○○街39號2樓為送達，
    此與異議人於聲明異議狀上所載之住所相同，是以，舉發單
    位將上開舉發通知單向前開地址為送達並無不合，合先敘明
    。嗣因未獲會晤應受送達人本人，亦無同居人、受僱人或應
    受送達處所得收受郵件之人員等予以受領，乃於98年3月17
    日將該送達文書寄存於新店市○○路郵局，並製作送達通知
    書2份，一份黏貼於應受送達人門首，一份置於該受送達處
    所信箱或其他適當位置，以為送達等情，此有臺北縣政府警
    察局送達證書、中華民國郵政交寄大宗掛號函件存根影本各
    1紙等在卷可稽，揆諸首揭說明，堪認本件舉發違反道路交
    通管理事件通知單業已符合行政程序法第74條之規定為寄存
    送達，縱令受處分人並未前往領取該通知單，仍自寄存之日
    即98年3月17日起發生送達之效力，故異議人上開辯解之詞
    ，尚乏可採。綜上所述，異議人確有在前開時、地，騎車行
    經有燈光號誌管制之交岔路口闖越紅燈之違規行為，則原處
    分機關依前開道路交通管理處罰條例第53條第1項、第63條
    第1項第3款（裁決書漏引第3款）、處理細則第41條、第43
    條、第44條、第67條及裁罰基準表之規定，裁處異議人罰鍰
    4,500元，並記違規點數3點，核無違誤。因認本件異議為無
    理由，而裁定駁回。
二、抗告意旨略以：原裁定只是形式上的推論，伊就是沒有收到
    掛號信的通知才逾期未繳罰款，台北縣警局送達證書及邸局
    交寄大宗掛號郵件存根影本，根本不足以證明已經合法送達
    等語。
三、原裁定認定抗告人即受處分人甲○○於98年2月13日0時18
    分許，騎乘車號FU2-560號重型機車行經新店市景美橋頭與
    順安街口（往新店）之交岔路口闖紅燈，有闖紅燈之違規行
    為，經拍照蒐證後，舉發單位將舉發通知單向抗告人之車籍
    地址臺北縣新店市○○里○○街39號2樓為送達，因送達郵
    務士未獲會晤應受送達人本人，亦無同居人、受僱人或應受
    送達處所得收受郵件之人員等予以受領，故於98年3月17日
    將該送達文書寄存於新店市○○路郵局，並製作送達通知書
    2份，一份黏貼於應受送達人門首，一份置於該受送達處所
    信箱或其他適當位置，認為已經合法送達，故駁回異證人之
    異議，固非無見。惟查：卷附臺北縣政府警察局送達證書、
    中華民國郵政交寄大宗掛號函件存根影本等件，於形式上僅
    能認定舉發單位臺北縣政府警察局確有對抗告人上開地址以
    掛號函件方件寄送本件舉發通知單而已，至實際送達之郵務
    人員是否有將領取掛號函件之通知單確實黏貼於應受送人即
    抗告人之門首，及是否確實有將原掛號函件寄存於新店市○
    ○路郵局等節，則未見原法院再向送達機關函查確認，而郵
    務人員於送達過程中並非全無發生人為疏失之可能，原裁定
    逕以卷附臺北縣政府警察局送達證書、郵政交寄大宗掛號函
    件存根等件而認本件送達程序已經合法並駁回抗告人之異議
    ，似嫌速斷。又本件送達時間係98年3月中旬，抗告人於當
    時是否確實居住於送達處所之臺北縣新店市○○街39號2樓
    ？該址有無其他人與抗告人共同居住？有無可能係共同居住
    之人疏未將領取掛號函件一事告知抗告人以致抗告人未及時
    繳納罰款而受罰等各節，非不得傳訊抗告人為進一步之了解
    ，原法院未傳訊抗告人查明，逕以舉發單位所檢附文件為書
    面審查而駁回其異議，尚難令人信服。綜上所述，原審未究
    明送達機關實際送達情形，即以卷附文件逕認本件已經合法
    送達由而駁回抗告人之異議，自有未洽。抗告人執此指摘原
    裁定不當，提起抗告，為有理由。本院爰將原裁定撤銷，發
    回原法院，再為調查後，妥適裁定。
四、據上論斷，應依道路交通案件處理辦法第26條，刑事訴訟法
    第413條，裁定如主文。
中    華    民    國    99    年    1     月    14    日
                  刑事第四庭審判長法  官  陳筱珮
                                  法  官  邱滋杉
                                  法  官  孫惠琳
以上正本證明與原本無異。
不得再抗告。
                                  書記官  劉有志
中    華    民    國    99    年    1     月    14    日


司法院資訊處製作；財團法人民間司法改革基金會備份。
